【裁判字號】    89,上訴,707
【裁判日期】    890629
【裁判案由】    公共危險
【裁判全文】
臺灣高等法院高雄分院刑事判決                    八十九年度上訴字第七七號
    上  訴  人  臺灣屏東地方法院檢察署檢察官
    被      告  甲○○
    指定辯護人  本院公設辯護人  李佩娟
右上訴人因被告公共危險案件，不服臺灣屏東地方法院八十九年度訴字第六五號，中
華民國八十九年三月三日第一審判決（起訴案號：臺灣屏東地方法院檢察署八十八年
度偵字第七六四八號）提起上訴，本院判決如左：
     主  文
上訴駁回。
     理  由
一、公訴意旨略以：甲○○於民國（下同）八十八年十一月二十日上午十一時三十分
    許，因酒後心情不佳，竟萌生放火之不確定犯意，在現供人使用之屏東縣枋山鄉
    ○○路五十四號二樓內，將燭油滴於木製神桌上，引火點燃。幸因濃煙為鄰居（
    公訴人誤載為家人）發覺而報警前往撲滅，而未波及住宅。因認被告涉有刑法第
    一百七十三條第三項、第一項之放火燒燬現供人使用之住宅未遂罪嫌。
二、訊據被告甲○○矢口否認右開犯行，先辯稱喝酒後不慎引起，後辯稱係拜拜燒紙
    錢時不慎燒及桌子，並無放火燒燬住宅之故意，根本沒想到燒掉房子等語。經查
    公訴人認被告涉犯放火罪嫌無非以被告於警偵訊時之自白，且有打火機一個、蠟
    燭壹支扣案及現場相片四張，而認被告將燭油滴於木桌上，引火點燃，並已燒及
    木桌，則被告所為顯有波及附近木製神桌，進而燃及住宅之可能，被告對此事實
    尚非亳無預見，其竟執意為之，應有放火之不確定犯意等語為其論據。
三、按犯罪事實應依證據認之，無證據不能推定其犯罪事實，又被告犯罪事實不能證
    明者，應諭知無罪之判決，刑事訴訟法第一百五十四條、第三百零一條第一項分
    別定有明文。而所謂「放火」，乃指故意以火力傳導於特定之目的物，使其燃燒
    之意。（最高法院八十六年度台上字第四三一一號判決要旨參照）；所謂「燒燬
    」係指燃燒結果，致標的之效用喪失而言。（最高法院七十九年度台上字第二七
    四七號判決要旨參照），又刑法上之放火罪，行為人本乎放火之故意，實施放火
    之行為者，仍因其所欲實施放火之標的物 (客體)之不同，其所該當之構成要件
    既屬有別，而判定其犯行究為既遂抑未遂，猶有互殊。因之，被告所擬施以放火
    之客體為何？為犯罪構成要件內容事實之一，自應於犯罪事實欄為明白之記載認
    定，然後於理由內說明其所憑之證據及認定之理由，並使事實認定與理由說明，
    互相適合，方稱適法。（最高法院八十四年度台上字第一五二九號判決要旨參照
    ）
四、經查：故意雖包括行為人對於構成犯罪之事實，明知並有意使其發生之直接故意
    及行為人對於構成犯罪之事實，雖預見其發生，而其發生並不違背其本意者，以
    故意論之間接故意在內；惟被告所擬施以放火之客體為何？仍因其所欲實施放火
    之標的物（客體）之不同，而異其所該當之構成要件，已見前述，且既為犯罪構
    成要件內容事實之一，則須經嚴格之證明。公訴人以被告於警偵訊時之自白，且
    有打火機一個、蠟燭壹支扣案及現場相片四張在卷為憑，而認被告顯有放火之不
    確定犯意云云，即非全無疑義。按刑法之放火未遂罪與失火罪之最主要之區別在
    於行為人主觀犯意之不同，而主觀犯意即應由行為人行為時之客觀情狀（有無放
    火動機，使用起火引燃之物品，起火地點）以為判斷，查被告僅係一時失意而已
    ，而其自己又居住其內，其顯無將自己所住之房子燒燬之理由，再者被告係以隨
    身之打火機引燃木桌上之燭油，此與一般縱火者大抵以易燃之石油氣為之之態樣
    有所不同，且其果欲燒毀住宅，逕以蠟燭引燃作為火源或以打火機引燃易燃物品
    即可，豈有先引燃蠟燭，再將燭油滴落木桌，再以打火機引燃木桌上燭油之理？
    又被告陳稱：燒起來之後，大概是一個小時之後，是鄰居打電話報案等語云云，
    核與證人警員黃創煒於本院審理中證稱：「（是否你去現場處理的？）是的，是
    接到電話才過去的，是他的鄰居報案的，當時的火並不是很大，但是有很多煙冒
    出來：：，（你們接到電話後，到達現場是隔了多久？）大概只五分鐘而已，被
    告當時的心情有一點不好，而且還瘋言瘋語，他好像是有喝酒，他當時講話是癲
    三倒四的。」等語相符（二審卷第二一頁反面、第二二頁正面），況觀諸被告於
    行為後仍在二樓現場並未離開，被告亦無自殺意圖，已據被告陳明，能否謂其有
    放火燒燬住宅之故意，實堪質疑。又經參酌扣案現場照片，被告將燭油滴於木桌
    上而引火點燃一小時後，雖燒及木桌，然並未波及神桌或住宅部分，其所生之損
    害僅至桌面被薰黑而已，到場警員僅以濕布即將其撲滅。而被告自宅二樓並無裝
    潢，又被告除有將燭油滴於木桌上，引火點燃之動作外，並無集中其它物品足以
    引火之動作，且證人警員黃創煒亦證稱：「（神桌的後面是什麼？）牆壁，後面
    並沒有房間，（旁邊是否有其他的易燃物品？）沒有，就只有一個門而已」（二
    審卷第二二頁正面），則被告所為是否有放火燒燬建築物之間接故意，亦非無疑
    ，核被告將燭油滴於木桌上而引火點燃時，既無燒燬建築物之故意，而燃燒後亦
    未造成任何公共危險，亦即其時應無放火燒燬現供人使用之住宅之直接故意或間
    接故意可言，被告既無犯意，即非得以未遂犯處罰。又縱雖被告所為點燃燭油之
    點火行為，然其行為亦僅止於燃燒房內物品而已（刑法第一百七十五條第二項對
    此，並無處罰未遂犯之特別規定），亦即被告此一放火行為所生結果僅將木桌桌
    面薰黑，又因薰黑面積僅屬一角，並未至損毀木桌效能之程度，則被告之行為亦
    均無實際造成任何公共危險，自難遽令其負刑法公共危險刑責。
五、本件被告雖偵查之初曾供及因心情不佳才放火等語，但於審理中卻稱喝酒後不慎
    引起等，則其前後所供顯有矛盾，如前述被告當時之態樣，顯見被告燃燒燭油之
    舉動或在一疏內心之煩悶，惟其並無放火燒燬其住宅之犯意，應可認定，公訴人
    所引上開之證據資料尚不足以證明被告有放火燒燬現供人使用之住宅未遂行為，
    此外，復查無其他確切證據足以證明被告有公訴人所指之犯行或涉犯其他公共危
    險罪責，其犯罪即屬不能證明，原審法院為其無罪之諭知，核無違誤，檢察官上
    訴意旨認被告所為仍應依刑法第一百七十三條第三項、第一項之放火燒毀現供人
    使用之住宅未遂罪論科而指摘原判決不當，為無理由，應予駁回。
據上論斷，應依刑事訴訟法第三百六十八條，判決如主文。
本案經檢察官林應華到庭執行職務。
中    華    民    國        八十九      年      六      月    二十九    日
                              臺灣高等法院高雄分院刑事第五庭
                                  審判長法官  吳水木
                                        法官  洪慶鐘
                                        法官  惠光霞
右正本證明與原本無異。
如不服本判決，應於判決送達後十日內向本院提出上訴狀，其未述理由者並應於提
出上訴狀後十日內向本院補提理由書（應附繕本)。
                                      書記官  林永富
中    華    民    國        八十九      年      六      月     三十     日
                                                                      Ｈ


司法院資訊處製作；財團法人民間司法改革基金會備份。
